【裁判字號】    89,上訴,288
【裁判日期】    890426
【裁判案由】    違反著作權法
【裁判全文】
臺灣高等法院臺南分院刑事判決            八十九年度上訴字第二八八號    Ｃ
      上  訴  人
      即  被  告  甲  ○  ○
      選任辯護人  黃  木  春
右上訴人因違反著作權法案件，不服臺灣嘉義地方法院八十八年度易字第一三五九號
中華民國八十八年十二月三十日第一審判決（起訴案號：臺灣嘉義地方法院檢察署八
十八年度偵字第六九二七號）及移送併案（八十八年度偵字第七六三七號、第七七九
一號），提起上訴，本院判決如左：
      主      文
上訴駁回。
甲○○緩刑肆年。
      事      實
一、甲○○除在美國安泰人壽保險公司擔任業務專員招攬保險外，並於夜間在夜市擺
    設攤販出售錄音帶及雷射唱片營利，明知如附表一、二所示之錄音帶及雷射唱片
    內之歌曲，分別係上華國際企業股份有限公司（下稱上華公司）、華納國際音樂
    股份有限公司（下稱華納公司）、福茂唱片音樂股份有限公司（下稱福茂公司）
    、科藝百代股份有限公司（下稱科藝公司）、豐華唱片股份有限公司（下稱豐華
    公司）、新力哥倫比亞音樂股份有限公司（下稱新力公司）、博德曼股份有限公
    司（下稱博德曼公司）、巨石音樂有限公司（下稱巨石公司）、台灣藝能動音有
    限公司（下稱台灣藝能公司）、環球國際唱片股份有限公司（下稱環球公司）、
    滾石國際音樂股份有限公司（下稱滾石公司）、魔岩唱片股份有限公司（下簡稱
    魔岩公司）、福茂唱片音樂股份有限公司（下簡稱福茂公司）享有著作權之錄音
    著作（盜版錄音帶及雷射唱片名稱、被侵害歌曲之代表、著作（發行）權人均如
    附表一、二所示），竟自民國（下同）八十八年九月二十八日起，以錄音帶每卷
    新台幣（下同）六十元、雷射唱片每片一百二十元之價格，向綽號「阿國」之不
    詳姓名成年男子，購入他人擅自重製而侵害前開上華公司等發行公司享有著作權
    之如附表一、二所示盜版錄音帶及雷射唱片，並自同年九月二十九日起，在嘉義
    縣、市之夜市設攤陳列，並分別以錄音帶每卷一百元、雷射唱片每片二百元之價
    格，販售交付予不特定之人欣賞，以賺取差價牟利，貼補日常生活會用，並賴以
    維生，以之為常業。嗣於同年十月十三日下午九時三十分許，為警於嘉義市○○
    路、保安二路口之夜市攤位當場查獲，並扣得附表一他人擅自重製之盜版錄音帶
    六百九十二卷、盜版雷射唱片一百四十三片；另又於同年十一月一日下午八時三
    十分許，在嘉義縣民雄鄉○○路四十九號前攤位再度為警查獲，並扣得附表二他
    人擅自重製之盜版錄音帶三百零三卷、盜版雷射唱片五十六卷。
二、案經上華公司、華納公司、福茂公司、科藝公司、豐華公司、新力公司、博德曼
    公司、巨石公司、台灣藝能公司、環球公司、滾石公司分別訴由嘉義市警察局第
    一分局報請臺灣嘉義地方法院檢察署檢察官偵查起訴，暨該署檢察官併案審理。
      理      由
一、訊據上訴人即被告甲○○坦承於右揭時、地販賣盜版錄音帶及雷射唱片之事實不
    諱，惟辯稱其並非以販賣盜版錄音帶及雷射唱片維生，而係偶爾為之，並非以此
    為職業，伊白天在美國安泰人壽公司擔任業務專員，只在晚上利用業餘時間偶爾
    售賣云云。
二、經查：
（一）右揭事實，迭據告訴代理人乙○○、丙○○、蕭國威、朱晉輝分別於警訊、偵
      查及原審審理中指訴綦詳，並有如附表一、二所示之盜版錄音帶共九百九十五
      捲、盜版雷射唱片共一百九十九片扣案可稽，復有如附表一、二所示各著作（
      發行）權人公司提出之「被侵害錄音著作及權利相關證件清冊」二份附於偵查
      卷、一份附於原審卷內可稽。
（二）按刑法上規定之常業罪，只須有賴某種犯罪為常業之意思，而有事實之表現為
      已足，不以藉該犯罪為唯一生存者為必要，縱令尚有其他職業或兼營其他事業
      ，亦無礙成立常業罪，最高法院八十六年台上字第二六四○號著有判例可資參
      照。被告雖以其自八十八年五月起，即另在保險公司擔任業務專員之工作，故
      並非以販賣盜版錄音帶為常業云云，資為辯解，然查，被告從事招攬保險業務
      之所得尚屬微薄，並不足以維持平日生計，反以擺設攤位販售錄音帶之收入較
      豐，此業據其於原審審理中供明：「（問：到目前為止，你在保險公司總收入
      多少？）一萬多元。」、「（問：販賣錄音帶、ＣＤ收入多少？）一天出去賣
      至少有二千元收入。」等語（見原審卷第十四頁）綦詳，顯見被告有以販賣錄
      音帶、雷射唱片之所得為其生活依據。且參諸被告前於八十八年間亦因違反著
      作權法，經原審於同年六月二十八日判決公訴不受理後，竟又自同年九月二十
      九日起販賣盜版之錄音帶及雷射唱片，且於八十八年十月十三日晚間為警查獲
      後，仍不思記取教訓，竟於該案偵查程序進行中，另又於他處設攤販賣盜版錄
      音帶及雷射唱片，而再度為警於八十八年十一月一日查獲，其前後相隔時間不
      久，足見被告係於有利可圖之情形下，不惜以身試法，而由其犯意之堅，亦足
      徵被告確係恃之為常業。綜上所述，被告上開所辯，顯均係事後飾卸諉責之詞
      ，不足採信，本件事證已臻明確，被告明知為侵害著作權之物，而以意圖營利
      而交付之方法侵害他人著作權，並以之為常業之犯行堪以認定。
三、按銷售乃意圖營利而交付之行為，雖亦屬散布之一種方式，但意圖散佈不以具有
    營利之意圖及交付具體財物為必要，著作權法第八十七條第二款既已明列「意圖
    營利而交付」為侵害著作權之行為，則銷售自應屬意圖營利而交付，從而被告甲
    ○○明知販售如附表一、二所示之錄音帶、雷射唱片乃侵害著作權之物，仍予以
    陳列販賣，違反著作權法第八十七條第二款之規定，且又以之為常業，所為係犯
    著作權法第九十四條（即犯同法之第九十三條第三款）之明知為侵害著作權之物
    而意圖營利而交付常業罪，公訴意旨漏未斟酌此點，而認被告係犯同法第九十三
    條第三款、第八十七條第二款之罪，尚有未洽，惟其基本事實同一，本院自應予
    審理，並變更其起訴法條。而被告意圖散布而陳列之低度行為，為其後意圖營利
    而交付之高度行為所吸收，不另論罪。再按，單一性案件有起訴不可分原則之適
    用，此觀刑事訴訟法第二百六十七條規定自明，而所謂單一性案件，指事實上一
    罪及法律上一罪之案件，法律上一罪案件，包含實質上一罪之接續犯、連續犯、
    吸收犯、結合犯、加重結果犯、常業犯等，及裁判上一罪之想像競合犯、牽連犯
    、連續犯等案件，最高法院八十六年度台上字第一二四五號著有判例可稽。是本
    院既認被告係犯以明知為侵害著作權之物而意圖營利而交付之方法侵害他人之著
    作權為常業，則移送併案部分，雖未據起訴，然揆諸前開意旨，亦應為起訴效力
    所及，本院自亦應併予審理，附此敘明。
四、原審適用著作權法第九十四條、第九十三條第三款、第八十七條第二款，刑法第
    十一條前段、第三十八條第一項第二款、並審酌被告曾犯違反著作權法，經原審
    判決公訴不受理確定後，猶不思悔改，竟為謀取不法利益，仍一再為上開犯行，
    對著作權所生之危害至鉅，惟其坦承大部分犯行、態度尚稱良好等一切情狀，予
    以量處有期徒刑壹年貳月。並以扣案之如附表一、二所示之盜版錄音帶合計九百
    九十五卷及盜版雷射唱片合計一百九十九片，係被告所有供犯罪所用之物，爰依
    刑法第三十八條第一項第二款規定，均宣告沒收。認事用法，核無違誤，量刑亦
    稱妥適，被告上訴否認其為常業犯，或指摘原判決量刑過重，均非有理由，應予
    駁回。末查，被告前未曾受有期徒刑以上刑之宣告，有本院被告全國前案紀錄表
    只附案可稽，其犯罪後迭再坦承其犯行，態度良好，頗有悔悟之意，且被告已有
    正當職業，有在職證明書附卷可稽，並已表明不再營擺地攤生意，信無再犯之虞
    ，本院認前開所宣告之刑，以暫不執行為適當，援併諭知緩刑肆年，以勵自新。
據上論結，應依刑事訴訟法第三百六十八條，刑法第七十四條第一款，判決如主文。
本案經檢察官張斗輝到庭執行職務。
中    華    民    國      八十九      年      四      月      二十六    日
                                  臺灣高等法院臺南分院刑事第四庭
                                      審判長法官  陳    義    仲
                                            法官  蔡    崇    義
                                            法官  徐    財    福
右正本證明與原本無異。
如不服本判決，應於判決送達後十日內向本院提出上訴狀，其未敘述理由者並應於提
出上訴狀後十日內向本院補提理由書（應附繕本)。
                                      法院書記官  王    全  龍
中    華    民    國      八十九      年      五      月      一        日
附錄︰
著作權法第第八十七條
第二款  明知為侵害著作權或製版權之物而散布或意圖散布而陳列或持有或意圖營利
        而交付者。
著作權法第九十三條
有下列情形之一者，處二年以下有期徒刑，得併科新台幣十萬元以下罰金︰
第三款  以第八十七條各款方法之一侵害他人之著作權者。
著作權法第九十四條
以犯第九十一條、第九十二條或第九十三條之罪為常業者，處一年以上七年以下有期
徒刑、得併科新台幣四十五萬元以下罰金。


司法院資訊處製作；財團法人民間司法改革基金會備份。
